【裁判字號】    97,訴,2251
【裁判日期】    970715
【裁判案由】    毒品危害防制條例
【裁判全文】
臺灣臺中地方法院刑事判決              97年度訴字第2251號
公  訴  人  臺灣臺中地方法院檢察署檢察官
被      告  甲○○
                    （現另案在臺灣南投看守所羈押中）
上列被告因違反毒品危害防制條例案件，經公訴人提起公訴（九
十七年度毒偵字第二四七七號），被告於準備程序中就被訴事實
為有罪之陳述，經告以簡式審判之旨，並聽取意見後，合議庭裁
定由受命法官獨任進行簡式審判程序，本院判決如下：
    主    文
甲○○施用第一級毒品，累犯，處有期徒刑玖月，扣案之第一級
毒品海洛因壹包（驗餘淨重零點貳肆陸玖公克）沒收銷燬之；又
施用第二級毒品，累犯，處有期徒刑陸月。應執行有期徒刑壹年
壹月，扣案之第一級毒品海洛因壹包（驗餘淨重零點貳肆陸玖公
克）沒收銷燬之。
    犯罪事實
一、甲○○前於民國九十一年間因施用毒品案件，經本院裁定送
    臺灣臺中看守所附設勒戒處所觀察、勒戒後，認無繼續施用
    毒品之傾向，於九十一年十月二十三日執行完畢釋放出所，
    並由臺灣臺中地方法院檢察署檢察官於同日，以九十一年度
    毒偵字第三一三四號為不起訴處分確定；其復於九十四年間
    因施用毒品案件，經本院於九十四年四月八日以九十四年度
    中簡字第九四六號刑事簡易判決判處有期徒刑三月，於九十
    四年五月二日確定，入監執行後，於九十四年九月十五日縮
    刑期滿執行完畢；其另因施用毒品案件，經本院以九十五年
    七月二十五日以九十五年度訴字第八四四號刑事判決判處有
    期徒刑八月、五月，定應執行刑為有期徒刑一年，其又因施
    用毒品案件，經本院以九十五年十二月二十五日以九十五年
    度中簡字第三四四四號刑事簡易判決判處有期徒刑六月，上
    開三罪嗣經分別減刑為有期徒刑四月、二月又十五日、三月
    ，經定應執行為有期徒刑六月，入監執行後，於九十六年十
    月三日縮短期滿執行完畢。詎甲○○仍不知悔改，竟於前開
    觀察、勒戒、有期徒刑執行完畢釋放後五年內，基於施用第
    一級毒品之犯意，於九十七年四月十七日下午三時許，在臺
    中市○區○○街一段二五七之三巷二二號住處內，以將第一
    級毒品海洛因羼水稀釋後置入針筒再注射靜脈之方式，施用
    第一級毒品海洛因一次。其另基於施用第二級毒品之犯意，
    於九十七年四月十四日下午二、三時許，在上開住處，以將
    第二級毒品甲基安非他命置放於玻璃球內以火燻烤，而後再
    吸食其霧化氣體之方式，施用第二級毒品甲基安非他命一次
    。嗣於九十七年四月十七日下午七時許，在臺中市○區○○
    路與環中路口天橋下，因行跡可疑為警方盤查而查獲，經其
    同意搜索，在其褲子左邊口袋內扣得供甲○○施用之第一級
    毒品海洛因一包（驗餘淨重零點二四六九公克），因而查得
    上情。
二、案經臺中市警察局第四分局報請臺灣臺中地方法院檢察署檢
    察官偵查起訴。
    理    由
一、被告甲○○對其有於上揭時、地施用第一級毒品海洛因、第
    二級毒品甲基安非他命之事實，業於警詢時、偵查中及本院
    審理時供認不諱，並有供其施用之白色粉末一包扣案可資佐
    證。被告經警方查獲後，其尿液經送請中山醫學大學附設醫
    院檢驗科藥物檢測中心檢驗之結果，驗有嗎啡、可待因、甲
    基安非他命、安非安命之陽性反應，有該中心出具之確認檢
    驗結果報告一紙存卷可證，而海洛因施用入人體後水解還原
    成嗎啡，再循嗎啡之代謝方式排出體外，已據行政院衛生署
    藥物食品檢驗局（八一）藥檢壹字第００六四三一號函說明
    綦詳。又扣案之白色粉末  包經送請行政院衛生署草屯療養
    院檢驗結果，檢出第一級毒品海洛因成分，驗後淨重零點二
    四六九公克等情，有該院九十七年五月二十日草療鑑字第０
    九七０００四二一八號鑑定書一份存卷可稽。
二、按最高法院九十五年度第七次刑事庭會議決定：「一、施用
    第一、二級毒品為犯罪行為，毒品危害防制條例第十條定有
    處罰明文。故施用第一、二級毒品者，依前揭規定本應科以
    刑罰。惟基於刑事政策，對合於一定條件之施用者，則依同
    條例第二十條、第二十三條之規定，施以觀察、勒戒及強制
    戒治之保安處分。二、毒品危害防制條例於民國九十二年七
    月九日修正公佈，自九十三年一月九日施行，其中第二十條
    、第二十三條將施用毒品之刑事處遇程式，區分為『初犯』
    及『五年內再犯』、『五年後再犯』。依其立法理由之說明
    ：『初犯』，經觀察、勒戒或強制戒治後，應為不起訴處分
    或不付審理之裁定；經觀察、勒戒或強制戒治執行完畢釋放
    後，『五年內再犯』者，因其再犯率甚高，原實施之觀察、
    勒戒及強制戒治既已無法收其實效，爰依法追訴或裁定交付
    審理。至於經觀察、勒戒或強制戒治執行完畢釋放後，『五
    年後再犯』者，前所實施之觀察、勒戒或強制戒治已足以遮
    斷其施用毒品之毒癮，為期自新及協助其斷除毒癮，仍適用
    『初犯』規定，先經觀察、勒戒或強制戒治之程式。從而依
    修正後之規定，僅限於『初犯』及『五年後再犯』二種情形
    ，始應先經觀察、勒戒或強制戒治程式。倘被告於五年內已
    再犯，經依法追訴處罰，縱其第三次（或第三次以上）再度
    施用毒品之時間，在初犯經觀察、勒戒或強制戒治執行完畢
    釋放五年以後，已不合於『五年後再犯』之規定，且因已於
    『五年內再犯』，顯見其再犯率甚高，原實施觀察、勒戒或
    強制戒治，已無法收其實效，即應依該條例第十條處罰。」
    。本案被告前曾於九十一年間因施用毒品案件，經本院裁定
    送臺灣臺中看守所附設勒戒處所觀察、勒戒後，認無繼續施
    用毒品之傾向，於九十一年十月二十三日執行完畢釋放出所
    ，並由臺灣臺中地方法院檢察署檢察官於同日，以九十一年
    度毒偵字第三一三四號為不起訴處分確定；其復於九十四年
    間因施用毒品案件，經本院於九十四年四月八日以九十四年
    度中簡字第九四六號刑事簡易判決判處有期徒刑三月，於九
    十四年五月二日確定，入監執行後，於九十四年九月十五日
    縮刑期滿執行完畢；其另因施用毒品案件，經本院以九十五
    年七月二十五日以九十五年度訴字第八四四號刑事判決判處
    有期徒刑八月、五月，定應執行刑為有期徒刑一年，其又因
    施用毒品案件，經本院以九十五年十二月二十五日以九十五
    年度中簡字第三四四四號刑事簡易判決判處有期徒刑六月，
    上開三罪嗣經分別減刑為有期徒刑四月、二月又十五日、三
    月，經定應執行為有期徒刑六月，入監執行後，於九十六年
    十月三日縮短期滿執行完畢之事實，此有臺灣高等法院被告
    前案紀錄表、刑案查註紀錄表各一份附卷可考，被告於上開
    觀察勒戒執行完畢後，既曾於五年內再犯毒品危害防制條例
    第十條第一、二項之罪，並經判刑確定，本次被告犯毒品危
    害防制條例第十條第一、二項之罪，依上開最高法院決定意
    旨，認被告再犯率甚高，原實施觀察、勒戒，已無法收其實
    效，自非屬毒品危害防制條例第二十條第三項所定「五年後
    再犯」之情形，而應依法追訴。綜上，被告自白核與事實相
    符，其於施用第一級毒品海洛因、第二級毒品甲基安非他命
    之犯行事證明確，洵堪認定。
三、核被告所為，係犯毒品危害防制條例第十條第一項之施用第
    一級毒品罪，及同條例第十條第二項之施用第二級毒品罪。
    被告施用毒品前之持有第一、二級毒品行為，本應以持有論
    ，惟持有後進而施用，其持有之低度行為應被施用之高度行
    為所吸收，故不再另論其持有第一、二級毒品罪。被告前曾
    於於九十四年間因施用毒品案件，經本院於九十四年四月八
    日以九十四年度中簡字第九四六號刑事簡易判決判處有期徒
    刑三月，於九十四年五月二日確定，入監執行後，於九十四
    年九月十五日縮刑期滿執行完畢；其另因施用毒品案件，經
    本院以九十五年七月二十五日以九十五年度訴字第八四四號
    刑事判決判處有期徒刑八月、五月，定應執行刑為有期徒刑
    一年，其又因施用毒品案件，經本院以九十五年十二月二十
    五日以九十五年度中簡字第三四四四號刑事簡易判決判處有
    期徒刑六月，上開三罪嗣經分別減刑為有期徒刑四月、二月
    又十五日、三月，經定應執行為有期徒刑六月，入監執行後
    ，於九十六年十月三日縮短期滿執行完畢之事實，有臺灣高
    等法院被告前案紀錄表、刑案資料查註紀錄表各一份附卷可
    稽，其於五年以內再故意犯本案有期徒刑以上之二罪，均應
    依刑法第四十七條第一項，論以累犯，並皆加重其刑。爰審
    酌被告施用第一、二級毒品，經觀察、勒戒、有期徒刑執行
    完畢釋放後，仍不知戒惕，一再施用，無視於毒品對於自身
    健康之戕害及國家對於杜絕毒品犯罪之禁令，不知戒除惡習
    ，惡性非輕，然念及其施用毒品並無危害他人，被告犯罪手
    段尚屬平和，所生損害尚非鉅大，且被告犯後於本院審理時
    坦承犯行，尚見悔意之犯罪後態度，暨施用毒品者均有相當
    程度之成癮性及心理依賴，其犯罪心態與一般刑事犯罪之本
    質並不相同，應側重適當之醫學治療及心理矯治為宜等一切
    情狀，分別量處如主文所示之刑，並定其應執行之刑，以資
    懲儆。扣案之第一級毒品海洛因一包（驗餘淨重零點二四六
    九公克，為供被告施用之毒品，又上開毒品之包裝一個，因
    內有第一級毒品海洛因殘留而無法析離（此有法務部調查局
    九十三年三月十九日調科壹字第０九三００一一三０六０號
    函可憑），應整體視為毒品，依毒品危害防制條例第十八條
    第一項宣告沒收銷燬之。
據上論斷，應依刑事訴訟法第二百七十三條之一第一項、第二百
九十九條第一項前段，毒品危害防制條例第十條第一項、第二項
、第十八條第一項前段，刑法第十一條、第四十七條第一項、第
五十一條第五款，判決如主文。
本案經檢察官乙○○到庭執行職務
中    華    民    國    97    年    7     月    15    日
                  刑事第十五庭  法  官  楊真明
以上正本證明與原本無異。
如不服本判決，應於送達後十日內向本院提出上訴狀（須附繕本
），上訴於臺灣高等法院臺中分院。
上訴書狀如未敘述理由，應於上訴期間屆滿後二十日內補提理由
書於本院。
                                書記官  呂苗澂
中    華    民    國    97    年    7     月    15    日
附錄本判決論罪科刑法條
毒品危害防制條例第十條：
  施用第一級毒品者，處六月以上五年以下有期徒刑。
  施用第二級毒品者，處三年以下有期徒刑。


司法院資訊處製作；財團法人民間司法改革基金會備份。
